臺灣高雄地方法院民事判決　　　　　　　　　　　　九十二年度重訴字第二一三號
　　原　　　告　乙○○
　　訴訟代理人　曾永霖律師
　　被　　　告　甲○○
　　訴訟代理人　啟夫律師
當事人間請求損害賠償事件，由本院交通法庭移送前來，於民國九十四年三月七日言
詞辯論終結，判決如下：
    主    文
被告應給付原告新台幣玖拾柒萬參仟玖佰壹拾捌元，及自民國九十一年七月十一日起
至清償日止按年息百分之五計算之利息。
原告其餘之訴駁回。
訴訟費用由被告負擔百分十四，餘由原告負擔。
本判決第一項於原告以新台幣參拾貳萬元供擔保後，得假執行；但被告如以新台幣玖
拾柒萬參仟玖佰壹拾捌元為原告預供擔保後，得免為假執行。
原告其餘假執行之聲請駁回。
    事實及理由
一、按訴狀送達後，原告不得將訴變更或追加他訴，但擴張或減縮應受判決事項之聲
    明者，不在此限，民事訴訟法第二百五十五條第一項第三款定有明文。本件原告
    於起訴狀請求判決被告應給付新台幣（下同）六百八十萬六千元，及自民國九十
    年八月二十八日起至清償日止按年息百分之五計算之利息。嗣於起訴狀繕本送達
    後，於本院言詞辯論期日，減縮訴之聲明為：被告應給付原告六百七十九萬八千
    零九十元，及自起訴狀繕本送達翌日起至清償日止，按年息百分之五計算之利息
    ，其減縮應受判決事項之聲明，核與前揭規定相符，合先敘明。
二、原告主張：被告於九十年八月二十八日下午八時五分許，駕駛車牌號碼ＹＭ—七
    五００號自用小客車，沿高雄市○○區○○路行駛，行經該路與吉林路口附近，
    ，將車停放在路邊開啟車門下車時，本應注意開啟車門，應先注意其後有無行人
    、車輛，並讓其先行，且依當時情形又無不能注意之情事，竟疏未注意及之，即
    貿然開啟駕駛座車門，適原告騎乘車牌號碼ＺＥＰ─二三八號輕型機車，沿同盟
    路同方向慢車道自被告所駕駛之汽車左後方行駛而來，見狀後閃避不及，撞上被
    告開啟之車門，致原告人車倒地後，受有右側足部第四趾截斷殘缺、右側第五趾
    骨蹠骨骨折、下顎部裂傷等重大傷害，並因此支出醫療費用二十七萬七千七百一
    十元、住院醫療期間三餐食療費用一萬八千六百元、往返醫院交通費用一萬八千
    四百八十元、看護費用八萬四千元；原告因受有上述傷害，致足部變形，日後應
    有進行美容手術及心理治療之必要，爰請求美容手術費用一萬元、心理治療費用
    四萬五千元；原告受傷後，減少之工讀收入損失為三萬元、減損勞動能力之部分
    為四百九十一萬四千三百元、因足趾傷殘得請求之傷殘損害賠償金為四十萬元、
    另因受有本件傷害，身心飽受折磨，故請求慰撫金一百萬元等語，爰依侵權行為
    法律關係提起本訴，並聲明求為判決：被告應給付原告六百七十九萬八千零九十
    元，及自起訴狀繕本送達翌日起至清償日止，按年息百分之五計算之利息，並願
    供擔保請准宣告假執行。
三、被告則以：原告在本件車禍刑事案件庭訊時，均自承有看到被告在路邊停車，依
    一般社會通念，汽車停妥後即會有人開車門下車，是後方車輛自應保持警覺並注
    意保持兩車併行之安全間隔，惟原告卻仍高速貼近被告車身駛來，而未保持安全
    間隔，是其對本件事故之發生與有過失甚明。另就原告請求損害賠償項目：其中
    (一)醫療費用部分：原告支出之醫藥費高於常人之醫療費用，且其中有關證明書之
    費用，與侵權行為無關，不應由被告負擔。(二)食療費用、交通費用及工讀收入損
    失部分；因原告未能舉證證明受有損害，故其請求亦屬無據。(三)美容手術及心理
    輔導費用部分：因此項目之損害尚未發生，原告亦未說明此部分支出之必要性，
    故其主張亦無理由。(四)勞動能力減損之部分：原告僅係大學中文系學生，其畢業
    後之工作應與文職工作有關，則其受有腳趾截斷殘缺之傷害是否會影響其將來工
    作致有勞動能力減損，實有疑義，又原告以月薪三萬元為標準，算至六十五歲止
    之勞動能力減損，請求之金額及計算之年限均屬過高。(五)足趾傷殘損害賠償金部
    分：與前述勞動能力減損之請求有重複計算之嫌，故此項目之請求為無理由。(六)
    慰撫金部分：被告經濟狀況僅屬一般，尚須扶養妻母，原告請求一百萬元慰撫金
    顯然過高。此外，原告發生本件車禍後，加計被告先行清償之四萬元及汽車強制
    責任險賠償之二十五萬元，共二十九萬元應就原告請求之金額中加以扣除等語置
    辯，並聲明：原告之訴駁回，如受不利判決，願供擔保，請准宣告免為假執行。
四、原告主張：被告於九十年八月二十八日下午八時五分許，駕駛車牌號碼ＹＭ—七
    五００號自用小客車，沿高雄市○○區○○路行駛，行經該路與吉林路口附近，
    將車停放在路邊開啟車門下車時，該車門與騎乘車牌號碼ＺＥＰ─二三八號輕型
    機車，沿同盟路同方向慢車道行駛而至之原告發生碰撞，原告因此人車倒地後，
    受有右側足部第四趾截斷殘缺、右側第五趾骨蹠骨骨折、下顎部裂傷等傷害，據
    其提出楊柯診所驗傷診斷書一份為證，且為被告所不爭執，並經本院依職權向楊
    柯診所及高雄醫學大學附設中和紀念醫院調得原告病例資料，復調閱九十二年交
    上易字第五一號刑事案件全部卷宗（包含警訊及偵查相關卷宗），查閱屬實，則
    此部分事實，堪信為真。至原告主張被告應賠償其所受損害一節，則為被告所否
    認，並以前詞置辯，是本件爭點即在於：(一)被告就本件車禍之發生是否應負過失
    責任，又原告是否與有過失？(二)原告所得請求賠償之金額為何？爰分述如下：
  (一)被告就本件車禍之發生是否應負過失責任，又原告是否與有過失？
  １原告就本件車禍發生經過，於警訊及刑事審理程序中到庭陳述：我騎機車沿高雄
    市○○區○○路慢車道東向西行駛，到達同盟路靠吉林街口處，甲○○駕駛之Ｙ
    Ｍ—七五００號自用小客車停放在同盟路北側路邊停車格，突然由駕駛座向外開
    啟車門，我的右腳及機車腳踏板處被該車門擦撞後，人車倒在同盟路快車道上等
    語明確（見九十一年一月二十一日警訊筆錄、本院九十一年交易字第三六０號卷
    九十一年七月二十二日訊問筆錄），而就警訊卷中兩造車損相片以觀，被告駕駛
    座車門下緣彎角處，已有部分外翻，原告機車則係駕駛座下方靠近腳踏板之右側
    車體板面破裂，參以原告受傷部位係在右側腳趾部位，足見本件應係被告之駕駛
    座車門下緣彎角直接撞及告訴人右腳腳趾及該機車右側車體板面無訛。又參酌被
    告當時停車位置向東（即原告行駛而來之方向）觀看之視距，可達前一路口之遠
    ，其距離逾八部自用小客車及一部大客車之車身長度，且路面平整，並無任何障
    礙物乙節，有現場照片數幀附於上開刑事案件卷宗可稽（見該卷宗第四十一至四
    十六頁）；暨事發現場，未有何物阻擋原告視線等情相互以觀，堪認本件車禍應
    係被告停妥車輛欲下車時，未注意其後是否有來車接近，即向外開啟車門，致與
    原告機車發生撞擊無訛。
  ２按汽車停車向外開啟車門時，應注意行人、車輛，並讓其先行，道路交通安全規
    則第一百十二條第一項第十五款定有明文，被告駕車自應負上開注意義務，而本
    件事發當時，天候晴朗，道路無障礙物、視距良好，有高雄市○○○○○道路交
    通事故調查報告表存於警訊卷內可參，是並無任何不能注意之情事存於事發現場
    ，顯見被告疏未注意後方來車接近，即貿然開啟車門，並導致本件車禍之發生，
    其顯有過失至明。再本件事故經送鑑定及覆議結果，亦均認被告開啟車門未注意
    確無來車，為肇事原因，有高雄市政府建設局車輛行車事故鑑定委員會高市鑑字
    第九００九０二五號鑑定意見書及高雄市車輛行車事故覆議鑑定委員會九０高市
    覆字第二０七號函各一份存於偵查及上開刑事案件卷宗可稽，參以被告因前開過
    失行為，經台灣高等法院高雄分院認犯過失傷害罪，而判處有期徒刑四月確定一
    節，亦經本院調閱九十二年交上易字第五一號刑事案件全部卷宗，查閱屬實，是
    被告對本件車禍之發生自應負過失之責，且過失行為與原告前開所受傷害之間，
    亦有相當因果關係。
  ３被告認原告對本件車禍之發生亦有過失之責，固辯稱：原告見伊在路邊停車，理
    應注意會有人停妥下車，故應注意車前狀況與保持兩車併行之安全間格，又事發
    時，伊車輛係完全停妥於停車格內，且車門僅開啟十公分，並未超出停車格，惟
    伊車門門緣竟遭原告機車垂直撞擊而陷入門溝內，完全無法開啟，足見原告未注
    意車前狀況及保持與車門之安全距離，亦屬本件肇事原因云云，經查：本件車禍
    綜合現場事證，應認係被告駕駛座車門下緣彎角直接撞及原告右腳腳趾及該機車
    右側車體板面等情，已如前述，由此兩車撞擊部位可認，被告在開啟車門時，原
    告機車車頭應已超越車門之開啟位置，始有其後車身位置發生撞擊之情，故被告
    應係在原告機車甚為接近時，突然開啟車門，始有前述原告機車車頭已過，車身
    卻撞擊門緣之情，則原告在此猝不及防之狀態下，縱已注意車前狀況，亦無加以
    閃避之可能，況被告在停車後開啟車門，本即應確認後方有無來車後，始得開啟
    車門，此與後方來車有無預見其會開啟車門等情，並無關涉，被告辯稱原告未注
    意車前狀況與有過失一節，難認可採。
  ４按汽車行駛時，駕駛人應注意車前狀況及兩車併行之間隔，並隨時採取必要之安
    全措施，雖經道路交通安全規則第九十四條第三項定有明文，惟法條所強調者既
    係兩車「併行」之間格，應認兩動態行進之車輛間，始有相互併行之問題，至行
    進中之車輛與路旁停止之車輛間，既無相互併行之情，自無保持併行間隔之問題
    。本件被告既係在將車輛停妥後，開啟車門時，始與原告機車發生碰撞，因原告
    騎乘機車行進間，並無被賦予須與停在路邊靜止之車輛保持間隔之注意義務，縱
    認原告確未保持安全間隔，亦難認其有何過失。綜上，本件車禍應係被告停妥車
    輛欲開啟車門時，未注意後方確無來車，即貿然開啟車門為肇事原因，被告辯稱
    原告對車禍之發生與有過失一節，尚不足採。
  (二)原告所得請求賠償之金額為何？
  １按因故意或過失，不法侵害他人之權利者，負損害賠償責任，又不法侵害他人之
    身體或健康者，對於被害人因此喪失或減少勞動能力或增加生活上之需要時，應
    負損害賠償責任；不法侵害他人之身體、健康、名譽、自由、信用、隱私、貞操
    ，或不法侵害其他人格法益而情節重大者，被害人雖非財產上之損害，亦得請求
    賠償相當之金額；受僱人因執行職務，不法侵害他人之權利者，由僱用人與行為
    人連帶負損害賠償責任；民法第一百八十四條第一項前段、第一百九十三條第一
    項、第一百九十五條第一項、第一百八十八條第一項前段分別定有明文。本件原
    告既因被告之過失傷害行為致受有前述損害，且該損害與被告之行為間又有相當
    因果關係，被告於此當負損害賠償責任，茲就原告所得請求之損害賠償金額分述
    如次：
  (1)醫療費用部分：
    原告主張因本件車禍所受傷害，曾前往高雄醫學大學附設中和紀念醫院就醫，
      支出醫療費用一千一百二十元，另前往楊柯診所就醫，支出醫療費用二十七萬
      六千五百九十元，合計支出醫療費用共為二十七萬七千七百一十元等情，據其
      提出高雄醫學大學附設中和紀念醫院醫療費用明細表、楊柯診所住院收費及門
      診明細等件為證，被告雖質疑原告於楊柯診所就醫所花費用，較諸一般人受同
      樣傷害所需之醫療費用為高。經查：楊柯診所因未加入全民健保特約醫院，故
      原告於該診所支出之醫療費用，無法由全民健康保險提供醫療給付等情，為兩
      造所不爭執，而保險對象因汽車交通事故，經全民健康保險提供醫療給付者，
      全民健康保險之保險人得向強制汽車責任保險之保險人代位請求該項給付，全
      民健康保險法第八十二條已定有明文；又強制汽車保險人依本法規定給付之保
      險金，視為加害人或被保險人之損害賠償金額之一部，加害人或被保險人受賠
      償請求時得扣除之，強制汽車責任保險法第三十條亦規定甚明，是車禍事故之
      被害人經全民健康保險提供醫療給付者，於該醫療給付範圍內之損害賠償請求
      權雖歸於消滅，惟此並非課予車禍事故被害人必須前往健保特約診所接受醫療
      之義務，故若被害人非係至健保特約醫院就診並受領全民健康保險所提供之醫
      療給付，其所生醫療費用之損害賠償請求權，並不因此而告喪失，是判斷原告
      在楊柯診所支出之醫療費用是否過高，僅須判斷該支出是否屬醫療所必要之花
      費即可，無庸考量有無健保給付之問題。
    就楊柯診所提醫療費用明細以觀，所載各醫療費用，多為診斷及用藥支出項目
      ，對照原告因本件車禍足部所受嚴重傷害之情，難認該支出非屬治療上必要費
      用，且本院就原告在楊柯診所支出之醫療費用是否過高一節，經檢附原告病歷
      資料及該診所出具之醫療費用項目表，送請財團法人長庚紀念醫院高雄分院（
      下稱長庚醫院）鑑定結果，認因各醫院診所成本結構不同，且病患之醫療照護
      方式也各有所異，因此實難評斷其費用之高低及合理性，亦無法判定醫療費用
      應為多少為適當，有該院九十三年十月十一日（九三）長庚院高字第三九一六
      七０號函文一紙存卷可參（見本院卷第三五四頁），而按本件連專業醫院對楊
      柯診所醫療費用支出，均難判斷是否非屬必要，被告單憑該花費較一般常人為
      高，即質疑原告醫療費用支出過高一節，已難認可採，況楊柯診所非屬健保特
      約醫院等情，已如前述，在無全民健康保險提供醫療給付之情形下，於該診所
      接受醫療所需花費本較其他醫院為高等情，亦屬正常。至被告對醫療費用項目
      之證明書費用，雖辯稱與侵權行為無關，認應予扣除云云，惟按因侵權行為致
      身體受有傷害，訴請賠償義務人賠償損害，法院恆要求賠償權利人提出證明文
      件，倘出具該證明文件而需支付費用時，是項證明書費之支出即難謂與傷害間
      無相當因果關係，而非不得請求一併賠償（最高法院八十九年度台上字第二０
      七０號判決意旨參照），準此，被告該部分所辯，亦無可採。原告因本件車禍
      所支出之醫療費用二十七萬七千七百一十元，均得請求被告賠償。
  (2)食療費用及交通費用部分：
    原告固主張因本件車禍受傷後，至九十年十月二十九日止，每日支出食療費用為
    三百元，合計共一萬八千六百元；另因行動不便，由住處至楊柯診所就醫之交通
    費用，每次以一百二十元計算，前後共往返一百五十四次，支出交費費用一萬八
    千四百八十元，均屬必要之花費，而得請求被告賠償云云，惟按當事人主張有利
    於已之事實，就其事實有舉證之責任，民事訴訟法第二百七十七條前段著有明文
    。本件原告就受傷後是否有為食療之必要，又是否曾支出交通費用部分，均未能
    提出相當之證明，自難認原告有此增加生活上之需要，是原告此部分之請求，尚
    屬無據，難認可採。
  (3)看護費用部分：
    原告主張因本件車禍事故，因無法自理日常生活事務，聘請看護日夜照顧，共花
    費八萬四千元等情，經本院向長庚醫院函詢原告是否有聘請看護之必要，據覆：
    「顏小姐受傷後，無法自理日常生活事務，需人在旁看護之期間約為六週」，有
    該院上開函文一紙存卷可參（見本院卷第三五四頁），顯見原告於車禍後六週之
    期間內，因無法自理生活而確有聘請看護之必要，以民間聘請看護之全日費用約
    為二千元之標準，原告主張之上開八萬四千元之花費應屬適當，參以被告對此費
    用支出之必要性及及數額亦均不爭執（見本院卷第四四四頁），原告此部分費用
    之請求，自屬正當，應予准許。
  (4)美容手術及心理治療費用：
    原告主張足部因受嚴重傷害已有變形，日後應有進行美容手術及心理治療之必要
    ，經本院向長庚醫院函查結果：「原告於五月十二日經本院整型外科及精神科醫
    師鑑定，足部傷勢為右足第四趾截肢及第五趾疤痕攣縮，無須做美容手術，但應
    建議接收心理治療，心理治療費用可由健保給付」，有長庚醫院函文一紙存卷可
    參（見本院卷第三０七頁），故原告美容手術治療費用之請求，即屬無據，應予
    駁回。另原告雖有接受心理治療之必要，惟所需費用經長庚醫院函覆：「目前國
    內特殊心理治療由健保給付。一般治療方式為每週一次，一次約一小時，次數不
    限（至少約六次以上，隨治療方式、治療師、個案病情及對不同治療方式的療效
    而異」、「原告至本院接受心理輔導，本院建議每月一次，每次除自負掛號費新
    台幣一百元外，其餘費用屬全民健康保險支付範圍」，有長庚醫院鑑定報告及函
    文等件存卷可參（見本院卷第三０九、三五四頁），是原告接受心理治療療程，
    以現階段而認，應以六次為必要，每次僅須支出掛號費一百元，故其請求此部分
    金額以六百元為有理由，逾此部分之請求，難謂有據，應予駁回。
  (5)工讀收入損失部分：
    原告固主張在本件車禍受傷之前，本有工讀之工作機會，每小時時薪為三百元，
    自九十年八月二十八日起至九十一年二月二十八日治療截止時，共二十五週，每
    週以四小時計算，共損失工讀收入三萬元云云，惟其對此曾有工讀之機會、時薪
    三百元及每週可工作四小時等有利於己之事實，均未舉證以實其說，自屬難以證
    明，故其此部分之請求，並無理由，應予駁回。
  (6)勞動能力減損部分：
    原告因本件車禍傷害，導致右側足部第四趾截斷殘缺、右側第五趾骨蹠骨骨折
      ，符合「勞工保險殘廢給付標準表」障害項目第一六０項：「一足第一趾及第
      二趾以外之任何趾中，有一趾或二趾喪失機能」，而屬第十五級殘廢，業經楊
      柯診所及長庚醫院來函載述明確，有該函文等件附卷可參（見本院卷第三四頁
      、第三五四頁），參以前開楊柯診所函文尚記載：原告受有前述傷害後，走路
      及穿鞋均不易適足等情，足認原告因本件車禍遭截斷足趾後，行走已未若之前
      便利，而民法第一百九十三條第一項所謂減少勞動能力，乃指職業上工作能力
      一部之滅失而言，故審核被害人減少勞動能力之程度時，自應斟酌被害人之職
      業、智能、年齡、身體或健康狀態等各種因素（參照最高法院八十五年度台上
      字第二一四０號判決要旨）。又雖被害人於受傷時，尚屬年幼，而未具有謀生
      能力，然其將來成年時，依通常情形必有之。此種將來之謀生能力，如由於身
      體或健康現在受有侵害，致預期有減少之情形時，於現在非不得向加害人為損
      害賠償之請求；至其損害賠償額，因被害人將來之職業現在不可預知，當可斟
      酎其資質、性格、及其家庭狀況，與其他情形以認定之（參照最高法院七十二
      年度台上字第一五五０號判決要旨）。原告於本件車禍發生時，就讀於私立銘
      傳大學中文系之事實，為兩造所不爭執。預測其將來所從事之工作雖應與文職
      工作有關，惟就其參與及日後晉陞之程度考量，其工作內容仍有可能涉及勞力
      之付出，而非全屬輕便工作（例如：從事教書工作，需長期站立授課），則其
      足部受有上開傷害，應可造成勞動能力受有減損。又該勞動能力減損之程度為
      何，嗣亦經兩造協商認應以減少百分之二點五為適當（見本院卷第四四四頁）
      。
    原告雖主張計算勞動能力減損金額，應以月薪三萬元為準，並從其大學畢業之
      二十二歲算至年滿六十五強制退休時止，扣除中間利息後，合計應為四百九十
      一萬四千三百元云云，然其對於日後工作為何每月可領取薪資三萬元之情，並
      未舉證以實其說，則此部分之主張自難認可採，惟考量原告大學畢業後，於一
      般情形下，具有相當之工作能力，而勞動基準法為保護勞工權益，促進社會與
      經濟發展，設有基本薪資之規定，故原告主張之上開計算標準雖非可採，惟仍
      應以勞動基準法所定最低基本工資每月一萬五千八百四十元計算減少勞動能力
      之基準為相當。又原告係六十九年十月二十日出生，於本件車禍事故發生時，
      正就讀銘傳大學三年級等情，據其於本件刑案警訊程序時自陳甚明，且為被告
      所不爭執，自堪信為真，則考量原告於車禍事故發生時，因尚未正式投入就業
      市場，計算勞動能力之減損期間之始點，應自其於九十二年七月一日大學畢業
      之日起算，另參照勞動基準法第五十四條第一項第一款強制退休年齡規定及社
      會常情，在無特別之情況下，一般人得持續工作至六十歲，乃符合社會經驗及
      勞動市場現狀，故勞動能力減損之期間應算至六十歲為適當，則由原告大學畢
      業時起算至六十歲退休之日止，工作年數尚有三十七年又一一二日（即三七點
      三０六八年），依霍夫曼式扣除中間利息後（第一年不扣除中間利息方式），
      原告一次可請求被告連帶賠償之減少勞動能力之損失即為十萬一千六百零八元
     （計算方式：每月一萬五千八百四十元，一年為十九萬零八十元，霍夫曼係數為
      21.00000000；190,080 × 21.0000000 0 × 2.5% ＝ 101,608，小數點以下四
      捨五入），原告主張減損金額為四百九十一萬四千三百元云云，因其勞動期間
      係自二十二歲算至六十五歲，且於計算時，未乘以原告減損之勞動能力比例，
      故上開計算結果逾前開得請求範圍外之金額，應予駁回。
  (七)足趾傷殘損害賠償金部分：
    原告主張因足部受有上開傷害，比照勞工職災殘廢賠償金準則依據，再換算失能
    日數（六百七十五日），被告一次應給付原告之賠償金應為四十萬元云云，經查
    ：按損害賠償，除法律另有規定或契約另有訂定外，應以填補債權人所受損害及
    所失利益為限，民法第二百十六條第一項定有明文，是原告欲請求被告賠償傷殘
    損害賠償金，自應證明曾受此損害或有所失利益存在，惟原告對此並未提出任何
    證據加以證明，亦未敘明此項目請求之依據何在，故其此部分請求，並無理由，
    應予駁回。
  (八)精神慰撫金：
    查原告於本件車禍發生時，為大學在學學生身份，名下並無任何財產；而被告為
    中興大學經濟系畢業，曾任國中教師，事發時已退休無業在家，每月退休金為四
    萬八千三百五十二元，九十年間名下共有十四筆投資，價值約計一百四十八萬等
    情，業據兩造各自陳明在卷，並有本院依職權向高雄市稅捐稽徵處調閱兩造財產
    總歸戶查詢清單二紙附卷足考。從而，本院審酌原告因本件車禍事故，致受有右
    側足部第四趾遭截斷、右側第五趾骨蹠骨骨折、下顎部裂傷等重大傷害，外觀上
    已清楚可見有肢體殘缺之情，有其足部相片數幀在卷可參（見本院卷三二二至三
    二四頁），以女性愛美天性考量，原告身體外觀有此明顯創傷痕跡，必使其自信
    大受影響，參以長庚醫院進行心理鑑定結果，認其事發後精神心理狀態，已符合
    「創傷後壓力症候群」，而有從事心理治療之必要，有該鑑定報告一紙存卷可參
    （見本院卷第三零九頁），足認原告因本件車禍後所受精神、心理上痛苦極為嚴
    重；另考量被告迄仍未與原告達成和解等兩造身分、地位、學歷、經濟能力、原
    告所受傷害程度、痛苦及被告事後態度等情，認原告請求精神慰撫金，以八十萬
    元為適當，逾此部分之請求，尚屬無據，應予駁回。
  (九)綜前析論，原告因本件車禍所受之損害共計為一百二十六萬三千九百十八元（計
    算式為：277,710＋84,000＋600＋101,608＋800,000＝1,263,918）。
  ２末按「保險人依強制汽車責任保險法給付之保險金，視為加害人或被保險人損害
    賠償金額之一部分，加害人或被保險人受賠償請求時，得扣除之」強制汽車責任
    保險法第三十條定有明文，是若強制汽車責任保險人已為補償，在補償之範圍內
    ，被害人或其繼承人對加害人之損害賠償請求權，應已移轉於保險人，被害人或
    其繼承人即不可請求，否則就有雙重得利之情形。茲原告已受領本件汽車強制責
    任保險費用二十五萬元，另被告已先行賠償四萬元等情，均為兩造所不爭執（見
    本院第四四五頁），以原告上開得請求之金額，扣除已領得之保險金及先受賠償
    之二十九萬元，原告尚得請求被告賠償九十七萬三千九百一十八元。
五、綜上所述，原告依據侵權行為之法律關係，請求被告給付九十七萬三千九百一十
    八元，及自本起訴狀繕本送達翌日即九十一年七月十一日起至清償日止，按法定
    利率百分之五計算之利息，洵屬正當，應予准許；逾此金額及法定利率範圍之請
    求，即非有據，均應駁回。
六、兩造陳明願供擔保，聲請宣告假執行及免為假執行，經核原告勝訴部分與法律規
    定相符，爰分別酌定相當之擔保金額宣告之。至於原告敗訴部分，其訴既經駁回
    ，則假執行之聲請即失所附麗，應併予駁回。
七、據上論結，原告之訴為一部有理由，一部無理由，依民事訴訟法第七十九條、第
    三百九十條第二項、第三百九十二條第二項，判決如主文。
中　　　華　　　民　　　國　　九十四　　年　　　三　　　月　　二十一　　日
                             臺灣高雄地方法院民事第二庭
                                         審判長法官  李昭彥
                                         法      官  劉定安
                                         法      官  黃宗揚
正本係照原本作成。
如不服本判決，應於送達後廿日內，向本院提出上訴狀並表明上訴理由，如於本判決
宣示後送達前提起上訴者，應於判決送達後十日內補提上訴理由書（須附繕本）。
中　　　華　　　民　　　國　　九十四　　年　　　三　　　月　　二十一　　日
                                         法院書記官 陳孟瑩
